【裁判字號】    98,交聲,834
【裁判日期】    990201
【裁判案由】    違反道路交通管理處罰條例聲明異議
【裁判全文】
臺灣新竹地方法院交通事件裁定         98年度交聲字第834號
原處分機關  交通部公路總局新竹區監理所
異  議  人
即受處分人  甲○○
上列異議人即受處分人因違反道路交通管理處罰條例案件，對於
交通部公路總局新竹區監理所民國98年10月22日竹監自字第裁50
-Z00000000號裁決書，聲明異議，本院裁定如下：
    主  文
異議駁回。
    理  由
一、按加速車道係指設於匝道與主線車道之間，專供汽車由匝道
    駛入主線車道前加速之車道；又汽車行駛高速公路及快速公
    路，不得由主線車道變換車道至加速車道、減速車道、輔助
    車道或爬坡道超越前車，高速公路及快速公路交通管制規則
    第2 條第1 項第9 款及第9 條第1 項第4 款分別定有明文。
    次按，汽車行駛於高速公路、快速公路或設站管制之道路，
    不遵使用限制、禁止、行車管制及管理事項之管制規則而違
    規超車、迴車、倒車、逆向行駛者，處汽車駕駛人新臺幣（
    下同）3,000 元以上6,000 元以下罰鍰；又汽車駕駛人，有
    違反道路交通管理處罰條例第33條第1 項之情形者，除依原
    條款處罰鍰外，並記違規點數1 點，道路交通管理處罰條例
    第33條第1 項第7 款及第63條第1 項第1 款亦定有明文。
二、原處分意旨略以：異議人即受處分人甲○○於民國98年7 月
    29日15時30分許，駕駛車牌號碼5662-QL 號自用小客車，行
    經國道五號南向坪林匝道入口處，因行駛高速公路違規利用
    加速車道超車，為內政部警政署國道公路警察局第九警察隊
    頭城分隊警員利玉麟、黃冠宸以異議人違反道路交通管理處
    罰條例第33條第1 項第7 款之規定，填掣公警局交字第Z000
    00000 號舉發違反道路交通管理事件通知單當場舉發，交通
    部公路總局新竹區監理所於98年10月22日依道路交通管理處
    罰條例第31條第1 項第7 款、第63條第1 項（原裁決書漏裁
    第63條第1 項）及違反道路交通管理事件統一裁罰基準表逕
    行裁處異議人罰鍰3,000 元，並記違規點數1 點。異議人於
    收受裁決書之後，並於法定期間內聲明異議等情，有交通部
    公路總局新竹區○○○○○道路交通事件裁決書（竹監自字
    第裁50-Z00000000號）及送達證書在卷可稽。
三、異議意旨略以：異議人於98年7 月29日15時30分，駕駛車號
    5662-QL 自小車客車，行經國道五號南向坪林匝道入口處時
    ，被員警依據道路交通管理處罰條例第33條第1 項第7 款開
    具舉發單，認為異議人行駛高速公路違規超車，在員警攔停
    時有看到覆面車即偽裝車上有錄影設備，當場有詢問可否看
    違規錄影，員警說有錄影卻無法對異議人違規舉證，異議人
    當時並未利用加速車道超車，爰依法聲明異議等語。
四、經查：
  (一)訊據異議人即受處分人甲○○固不否認其於98年7 月29日15
    時30分許有駕駛車牌號碼5662-QL 號自小客車，行經國道五
    號南向坪林交流道，當時伊是從臺北要往宜蘭之事實，惟矢
    口否認有違規利用加速車道超車之行為，員警亦無違規錄影
    云云。
  (二)異議人雖以前揭情詞置辯，惟：
    1.證人即當時舉發員警黃冠宸在本院調查時結證稱：當時我
      駕駛深藍色的覆面車（警察單位標示在車門上，車頂沒有
      警示燈）在國道五號高速公路南下15公里路肩，與警員利
      玉麟坐在車內簽巡邏簽章表後，正要駕駛警車離開路肩時
      ，我從左側後照鏡看到1 部紅色車子行駛路肩，駛過糟化
      線進入坪林交流道匝道上來的加速車道，在準備要攔該車
      輛時，該車已閃進內側車道，我就開啟車內警示燈跟著異
      議人車輛追過去，進入雪山隧道在第1 個避車彎就將異議
      人車輛攔下，當時因為是現場攔停舉發所以沒有攝錄影等
      語（見本院卷第16頁至第17頁）；證人即員警利玉麟在本
      院調查時結證稱：98年7 月29日下午3 時30分許我與警員
      黃冠宸在國道五執行頭城到坪林段之違規取締勤務，當我
      們停在國道南下15公里路肩處時，黃冠宸告訴我後方有1
      輛車子違規行駛路肩，我從右側回頭看到異議人所駕車輛
      違規行駛路肩衝過糟化線，跑到加速車道後該車又切到內
      側車道，因為匝道在國道5 號高速公路南下14.8公里處，
      我們只距離他幾百公尺，可以看得清楚等語（見本院卷第
      18頁至第19頁）。此外並有證人黃冠宸庭呈國道五號坪林
      匝道入口相片4 幀、國道公路警察局第九警察隊偵防車相
      片4 幀在卷可稽（見本院卷第28頁至第29頁、第30頁至第
      31頁）。而證人黃冠宸、利玉麟雖為本件舉發員警，惟其
      到庭所陳述之上開舉發經過，經查尚無違反經驗或論理法
      則之處，且遍查本件卷存證據資料，亦無足可顯信渠等陳
      述不可採信之品性證據或前科證據存在，自不得僅因渠等
      為本件開單舉發異議人之員警，即遽予否認其上開證述之
      可信性，況上開證人與異議人間素昧平生，並無仇隙嫌怨
      ，而警員執行公務時，本身即受有行政懲處責任之監督，
      且其到庭具結作證，更係以刑事責任擔保其證言之真實性
      ，從而，證人黃冠宸及利玉麟於本院調查中之前揭證詞，
      應堪值採信確屬實情。
    2.再者，本件異議人駕車行駛高速公路加速車道之交通違規
      行為，如有監視錄影器錄影或拍照存證之物證資料，固可
      免除不必要之爭議然員警執行交通勤務，然依法並未要求
      就任何違規事項均必須錄影或拍照存證，此觀道路交通管
      理處罰條例第7 條之2 亦規定在當場不能或不宜攔截舉發
      之情況下，可逕行舉發之意旨即明，且因此等違規情事均
      發生於一剎那之間，除非恰有錄影設備或得拍攝快速移動
      畫面之照相設備，否則要求值勤警員或舉發機關需緊急錄
      影或拍照後以此為證，未免與執行勤務之實況相悖，並難
      以實行，故於因無法及時攝影取證之情況下，如無其他證
      據顯示舉發員警有誤認或故意構陷之情事時，尚難以舉發
      員警無法提出其他證據佐證，即認其所述不可採信，否則
      該未裝設科學儀器之路段，豈非陷入駕駛人得任意違規之
      狀態，自非妥適；而本件固除證人即本件查獲員警黃冠宸
      、利玉麟之前揭證詞外，別無照片或其他證據以證明異議
      人有前揭交通違規行為，然異議人前揭違規行為，已據上
      開證人於本院調查中結證明確，異議人於此亦未能提出上
      開證人有誤認或故意構陷之具體事證，是縱裁決機關僅能
      由舉發員警證明異議人之違規行為，而未能提出照片或其
      他證據證明，亦難認其未盡舉證責任，而遽認裁決機關之
      處分為不當，是異議人指稱並無證據證明其有違規行駛高
      速公路加速車道之行為云云，亦殊不足採。是以，異議人
      之前揭辯詞均無足據以為有利異議人之認定。本件異議人
      於前揭時、地駕車行駛高速公路違規超車之行為，洵堪認
      定。
五、綜上所述，本件異議人確有駕駛自用小客車行駛高速公路違
    規超車（利用加速車道超車）之情形，而違反道路交通管理
    處罰條例第33條第1 項第7 款之規定，異議人上開所辯，均
    顯不足採，原處分機關依該條例第33條第1 項第7 款、第63
    條第1 項第1 款，據以裁處3,000 元，並記違規點數1 點，
    自無不合，異議人之異議為無理由，應予駁回。
六、據上論斷，應依道路交通案件處理辦法第19條，裁定如主文
    。
中    華    民    國    99    年    2     月    1     日
                  交通法庭  法  官  朱美璘
以上正本證明與原本無異。
如不服本裁定，應於裁定送達後5日內向本院提出抗告狀。
中    華    民    國    99    年    2     月    1     日
                            書記官  楊嘉惠

司法院資訊處製作；財團法人民間司法改革基金會備份。
